臺灣士林地方法院刑事判決
110年度審訴字第562號
公  訴  人  臺灣士林地方檢察署檢察官郭千瑄  
被      告  黃永輝


上列被告因詐欺案件，經檢察官提起公訴（110 年度偵字第2002
號），被告於本院準備程序中就被訴事實為有罪之陳述，經本院
合議庭裁定由受命法官獨任以簡式審判程序審理後，本院判決如
下：
    主  文
黃永輝犯刑法第三百三十九條之四第一項第一款、第二款之三人
以上共同冒用公務員名義詐欺取財罪，處有期徒刑壹年陸月；未
扣案之犯罪所得新臺幣參仟元沒收，於全部或一部不能沒收或不
宜執行沒收時，追徵其價額。
    事  實
一、黃永輝於民國109 年10月間受蔡廷緯邀集，加入某詐欺集團
    （黃永輝涉嫌加入犯罪組織部分，由臺灣新竹地方法院另案
    以110 年度訴字第444 號案件審理，蔡廷緯由臺灣新竹地方
    檢察署檢察官另案追加起訴），而與真實年籍不詳之詐欺集
    團成員共同意圖為自己不法之所有，基於3 人以上共同冒用
    公務員名義詐欺取財、洗錢等犯意聯絡，先由該詐欺集團之
    數名不詳成員於109 年10月21日上午，接續撥打電話予歐琇
    文，分別自稱為中華電信客服人員、「陳信文刑警」及「林
    國輝刑事科長」等人，向歐琇文訛稱略以：歐女遭人盜辦門
    號，現今積欠新臺幣（下同）2 萬餘元之電信費未繳，且涉
    及案件，須提出現金假扣押做為擔保，否則財產會被凍結云
    云，使歐琇文陷於錯誤，遂依該等詐欺集團成員指示，先行
    交付50萬元款項後，再由該詐欺集團不詳成員於同年10月27
    日上午，以「臺中地方法院檢察官張文豪」名義聯繫歐女，
    向歐女誑稱已經收到第一筆款項，要再相約第二次繳款云云
    ，歐琇文遂於同日自其郵局帳戶內提領100 萬元現款備用，
    該詐欺集團同時由其他不詳成員同步透過電話指示黃永輝，
    於當日（10月27日）下午2 時許前往新北市○○區○○街00巷0 
    號附近，向歐琇文收取前開100萬元；黃永輝得手後，旋即
    搭乘000-0000號營業小客車轉往新北市○○區○○路00號前，將
    上開贓款再轉交給前來接應之不詳詐欺集團成員，並收受3 
    千元報酬。嗣因歐琇文察覺有異，報警處理，始為警循線查
    獲上情。
二、案經歐琇文訴請新北市政府警察局汐止分局移送臺灣士林地
    方檢察署檢察官偵查起訴。
    理  由
一、本件係依簡式審判程序審判之案件，依刑事訴訟法第273 條
    之2 規定，本件之證據調查，不受同法第159 條第1 項、第
    161 條之2 、第161 條之3 、第163 條之1 及第164 條至第
    170 條等規定之限制，先予敘明。
二、訊據被告黃永輝坦承上揭詐欺、洗錢犯行不諱，核與歐琇文
    於警詢中指述之被害情節相符（偵查卷第31頁），此外，並
    有歐琇文之郵局存摺影本、監視器側錄被告取款及行蹤之影
    像畫面翻拍照片各1 份附卷可稽（偵查卷第93頁、第74頁至
    第78頁），足徵被告前開自白屬實，可以採信，被告在警詢
    中自承：伊聽從陌生人電話指示，前往向歐琇文取款，所取
    得之贓款，則交給接應之另一名不詳成年男子等語（偵查卷
    第22頁、第24頁），顯然其知悉實施本案詐欺犯行之共犯人
    數，連同其自己在內，至少達3 人以上，而被告既然以「臺
    中地方法院檢察官張文豪」所屬人員之名義，直面向歐琇文
    取款，則其對本案共犯有冒用公務員名義行騙一節，自亦知
    情，綜上所述，本件事證明確，被告犯行洵堪認定，應依法
    論科。
三、按所謂之洗錢行為，依洗錢防制法第2 條第1 、2 款規定，
     係指：「意圖掩飾或隱匿特定犯罪所得來源，或使他人逃
    避 刑事追訴，而移轉或變更特定犯罪所得」、「掩飾或隱
    匿特 定犯罪所得之本質、來源、去向、所在、所有權、處
    分權或 其他權益」之行為，而本件被告在向歐琇文取款後
    ，將贓款攜至指定處所轉交給前來接應之不詳詐欺集團成員
    ，此一贓款之傳接過程，即足已發生前述之洗錢效果，使檢
    警機關難以追查本案之贓款去處，及其他之詐欺集團成員，
    故應認同時屬洗錢防制法所稱之洗錢行為。核被告所為，係
    犯刑法第339 條之4 第1 項第1 款、第2 款之三人以上共同
    冒用公務員名義詐欺取財罪，及洗錢防制法第14條第1 項之
    洗錢罪。起訴書已敘及被告向歐琇文詐得100 萬元款項後，
    將贓款轉交給上游車手之洗錢事實，理由中雖未引用洗錢防
    制法第14條第1 項洗錢罪之處罰規定，或係漏引，應予補充
    如上。被告與冒充中華電信之客服人員、「陳信文刑警」、
    「林國輝刑事科長」，「臺中地方法院檢察官張文豪」之4 
    名詐欺集團成員，以及通知其前往向歐琇文取款、事後接應
    收款之2  名詐欺集團成員，7 人就上開犯行間，有犯意聯
    絡及行為分擔，為共同正犯。被告向歐琇文取款後上繳其他
    詐欺集團成員，既係在完成該次詐欺之取財階段，亦係在著
    手開始洗錢行為，此係以1 行為同時觸犯上開2 罪名之想像
    競合犯，應依刑法第55條規定，從一重之三人以上共同冒用
    公務員名義詐欺取財罪處斷。
四、爰審酌被告係因缺錢花用（偵查卷第23頁），而加入詐欺集
    團擔任取款車手，利用公務員名義詐財，犯罪之動機、目的
    ，均不足取，所為不僅詐取被害人財物，且間接損及公權力
    之公信力，犯罪手段尤不足取，歐琇文遭騙之金額達100  
    萬元之多，被告犯後雖坦承犯行，然並未與歐琇文達成和解
    ，兼衡其年齡智識、生活與經濟狀況及其他一切情狀，量處
    如主文所示之刑，以資懲儆。
五、沒收與追徵：
　  被告向歐琇文詐得之100 萬元已經轉交給其上手，脫離其保
    管，而依其所述，事後從中約分得3 千元至5 千元之報酬（
    偵查卷第129 頁），從寬以3 千元計算，此係其本案犯罪之
    不法所得，而前開不法所得既未扣案，被告亦未賠償或返還
    給歐琇文，故此應依刑法第38條之1 第1 項、第3 項規定宣
    告沒收，於全部或一部不能沒收或不宜執行沒收時，追徵其
    價額；歐琇文並得依刑事訴訟法第473 條第1 項規定，於裁
    判確定後1 年內，向檢察官聲請發還已沒收之犯罪所得，或
    給付其變價，併此敘明。
據上論斷，應依刑事訴訟法第273 條之1 第1 項、第299 條第1
項前段，洗錢防制法第14條第1 項，刑法第11條前段、第28條、
第339 條之4 第1 項第1 款、第2 款、第55條、第38條之1 第1 
 項、第3 項，刑法施行法第1 條之1 第1 項，判決如主文。
本案經檢察官張尹敏到庭執行職務。
中    華    民    國   111    年    1     月    17   日
                  刑事第九庭法  官  陳彥宏  
以上正本證明與原本無異。
如不服本判決應於收受送達後20日內向本院提出上訴書狀，並應
敘述具體理由。其未敘述上訴理由者，應於上訴期間屆滿後20 
日內向本院補提理由書 (均須按他造當事人之人數附繕本 )「切
勿逕送上級法院」。
因疫情而遲誤不變期間，得向法院聲請回復原狀。
                            書記官  李文瑜       
中　　華　　民　　國　　111 　年　　1 　　月　　17　　日
　　　　 
附錄本案論罪科刑法條全文：
洗錢防制法第14條
有第二條各款所列洗錢行為者，處7 年以下有期徒刑，併科新臺
幣5百萬元以下罰金。
前項之未遂犯罰之。
前二項情形，不得科以超過其特定犯罪所定最重本刑之刑。

刑法第339 條之4 第1 項
犯第 339 條詐欺罪而有下列情形之一者，處 1 年以上 7 年以
下有期徒刑，得併科 1 百萬元以下罰金：
一、冒用政府機關或公務員名義犯之。
二、三人以上共同犯之。
三、以廣播電視、電子通訊、網際網路或其他媒體等傳播工具，
    對公眾散布而犯之。